臺灣屏東地方法院刑事判決　　　　　　　100年度訴字第390號
公　訴　人　臺灣屏東地方法院檢察署檢察官
被　　　告　余秋風
上列被告因違反毒品危害防制條例案件，經檢察官提起公訴（99
年度毒偵字第2424號），嗣因被告就被訴事實為有罪之陳述，經
合議庭裁定由受命法官獨任適用簡式審判程序審理，本院判決如
下：
    主  文
余秋風施用第一級毒品，累犯，處有期徒刑捌月，扣案已使用過
之注射針筒伍支沒收銷燬之，扣案束帶壹條、鏟管貳支，未使用
過之注射針筒壹支均沒收；又施用第二級毒品，累犯，處有期徒
刑月，扣案已使用過之甲基安非他命吸食器壹組沒收銷燬之。
應執行有期徒刑拾月，扣案已使用過之注射針筒伍支、已使用過
之甲基安非他命吸食器壹組均沒收銷燬之，扣案束帶壹條、鏟管
貳支，未使用過之注射針筒壹支均沒收。
    事  實
一、余秋風前於民國82年間，因違反肅清煙毒條例等案件，經法
    院分別判處有期徒刑3 年2 月、3 年確定，上開2 罪之刑接
    續執行，於85年4 月19日縮短刑期假釋出監，復於前開假釋
    期間，因違反藥事法案件，經法院判處有期徒刑3 年確定，
    前開假釋亦經撤銷而予接續執行殘刑（殘刑3 年4 月又13日
    ），於95年1 月13日假釋出監，於95年5 月5 日假釋期滿，
    假釋未經撤銷，視為執行完畢。復於97年間，因施用毒品案
    件，經裁定送觀察勒戒後，因無繼續施用毒品傾向，於98年
    1 月21日執行完畢釋放，猶不知戒絕毒癮，明知海洛因及甲
    基安非他命分別係毒品危害防制條例第2 條第2 項第1 款及
    第2 款所分別明定之第一級毒品及第二級毒品，不得持有、
    施用，竟於上開觀察勒戒執行完畢釋放後5 年內，復分別基
    於施用第一級毒品海洛因、第二級毒品甲基安非他命之犯意
    ，先於99年9 月26日某時許，在其當時位於屏東縣屏東市○
    ○街11號3 樓租屋處，將甲基安非他命置入玻璃球吸食器內
    ，再以火加熱燒烤吸食其煙霧之方式，施用甲基安非他命1
    次；復於99年9 月27日15時許，在上址租屋處內，先將海洛
    因粉末摻水置入針筒後，再注射血管之方式，施用海洛因1
    次（余秋風涉嫌販賣毒品部分，業經檢察官另行提起公訴）
    。嗣於99年9 月27日經警持本院核發之搜索票至余秋風上址
    租屋處執行搜索，扣得已使用過仍有極微量之第一級毒品海
    洛因殘留而無法析離之注射針筒5 支、使用過含甲基安非他
    命毒品殘留而無法析離之甲基安非他命吸食器1 組、被告所
    有供施用海洛因毒品使用之束帶1 條、鏟管2 支、未使用過
    預備供施用海洛因之注射針筒1 支，並經採尿液送驗呈有鴉
    片類及甲基安非他命類陽性反應，始悉上情。
二、案經行政院海岸巡防署南部地區巡防局報告臺灣屏東地方法
    院檢察署檢察官偵查起訴。
    理  由
一、按本件被告所犯係死刑、無期徒刑、最輕本刑為3 年以上有
    期徒刑以外之罪，其於準備程序就被訴事實為有罪之陳述，
    經受命法官告知簡式審判程序之旨，並聽取其與公訴人之意
    見後，合議庭認無不得或不宜改依簡式審判程序進行之情事
    ，依刑事訴訟法第273 條之1 第1 項、第284 條之1 規定，
    裁定本件由受命法官獨任進行簡式審判程序，合先敘明。
二、上揭犯罪事實，業據被告於本院審理中坦承不諱，此外並有
    屏東縣政府警察局枋寮分局偵辦毒品條例案尿液受檢人代號
    、姓名對照表、台灣檢驗科技股份有限公司濫用藥物尿液檢
    驗報告各1 紙、扣押筆錄、扣押物品目錄表、照片17張等，
    足認被告前揭自白與事實相符，本案事證明確，被告犯行堪
    以認定。
三、按海洛因、甲基安非他命為毒品危害防制條例第2 條第2 項
    第1 、2 款所規定之第一、二級毒品，被告於97年間，因施
    用毒品案件，經裁定送觀察勒戒後，因無繼續施用毒品傾向
    ，於98年1 月21日執行完畢釋放，有臺灣高等法院被告前案
    紀錄表在卷可稽，其於上開觀察勒戒執行完畢後，5 年內再
    為本件施用第一、二級毒品犯行，自應依法論罪科刑，核被
    告所為，係犯毒品危害防制條例第10條第1 、2 項之施用第
    一、二級毒品罪，被告前開所犯施用第一級、第二級毒品犯
    行，犯意各別，行為不同，應予以分論併罰。被告持有毒品
    ，復進而施用，其持有毒品之低度行為，為施用毒品之高度
    行為所吸收，不另論罪。又被告有事實欄所列前揭犯罪前科
    紀錄，有臺灣高等法院被告前案紀錄表可稽，被告受有期徒
    刑之執行完畢，五年以內故意再犯本件有期徒刑以上之2 罪
    ，均構成累犯，均應依刑法第47條第1 項規定加重其刑。爰
    審酌被告施用毒品行為於本質上係屬自我戕害行為，反社會
    性之程度應屬較低，惟施用毒品，不僅足以戕害其個人身心
    ，且極易滋生其他犯罪，惡化治安甚重，嚴重損及公益，且
    被告前經觀察勒戒之執行助其戒除毒品，仍再為本案施用第
    一、二級毒品犯行，顯見其不思悔改，自制力亦顯不佳，上
    開施用海洛因及甲基安非他命犯行並均構成累犯應予加重，
    惟念其犯後即能坦承犯行，並兼衡其素行、經濟狀況、智識
    程度等一切情狀，分別量處如主文所示之刑，再依法定其應
    執行之刑如主文所示，以資懲儆。
四、另按查獲之第一、二級毒品及專供製造或施用第一、二級毒
    品之器具，不問屬於犯人與否，均沒收銷燬之，毒品危害防
    制條例第18條第1 項前段定有明文。本案查獲被告時曾扣得
    注射針筒6 支等物品，有扣押筆錄、扣押物品目錄表、照片
    17張等可為證明，其中扣案已使用過之注射針筒5 支，被告
    自承有以該等針筒施用毒品海洛因，且「一般鑑定裝袋內毒
    品之程式，均係以傾倒方式，將包裝袋內之毒品倒出、稱重
    、以儀器檢驗部分等，倒出時若認必要，則輔以刮杓刮取袋
    內粉末，然無論依何種方式分離，包裝袋內均有極微量之第
    一級毒品海洛因殘留」，業經法務部調查局93年3 月19日調
    科壹字第09300113060 號函釋在案，此為本院職務上已知之
    事實，足認承裝海洛因之包裝袋無論依何種方式分離，仍有
    極微量之第一級毒品海洛因殘留而無法析離，而以注射針筒
    裝入海洛因注射時應與包裝袋內裝入海洛因情形類似，亦即
    縱使針筒內之大多數毒品海洛因已注射進入人體，但針筒內
    應仍會有極微量海洛因殘留於針筒之管壁內而無法析離，故
    扣案使用過之注射針筒5 支，應整體視為查獲之第一級毒品
    海洛因，依法自應宣告沒收銷燬。又查獲被告時一併查扣之
    吸食器1 組，被告亦自承曾以之施用毒品甲基安非他命，而
    以將甲基安他命放入吸食器內再點火燃燒之方式施用，應與
    前述供注射海洛因之注射針筒情形類似，亦即縱使玻璃球吸
    食器內之大多數毒品甲基安非他命已燒燃進入人體，但玻璃
    球吸食器內應仍會有極微量甲基安非他命殘留於管壁內而無
    法析離，仍應整體視為查獲之第二級毒品甲基安非他命，依
    法亦應宣告沒收銷燬。另查獲被告時一併扣得之束帶1 條、
    鏟管2 支，均係被告所有供施用海洛因之用，及未使用過之
    注射針筒1 支，則係被告所有預備供施用海洛因之用，亦經
    被告自承，上開物品既係供被告所有供施用或預備供施用毒
    品海洛因犯罪所用之物，應依刑法第38條第1 項第2 款規定
    ，於被告所犯該次施用海洛因刑責及應執行刑部分均加以宣
    告沒收，附此述明。至於查獲被告時雖扣得疑似海洛因（毛
    重）10.65 公克、甲基安非他命（毛重）0.35公克，但卷內
    並無任何檢驗資料足認該等物品確為毒品海洛因及甲基安非
    他命，而在無檢驗報告等資料下，本院認只依被告自白及扣
    押筆錄、扣押物品目錄表、照片17張等，均不足證明該等物
    品確含毒品海洛因或甲基安非他命成份（此與上開注射針筒
    等之情形尚有不同），且被告另涉販賣毒品案件業經檢察官
    另行提起公訴，以一般經驗法則而論，上開毒品若可販賣被
    告必定先行販賣賺取暴利，則依無主刑即無從刑原則，該等
    毒品自應於被告所涉販賣毒品案件部分加以沒收，或由檢察
    官另行檢具上開物品確含毒品海洛因及甲基安非他命成份之
    檢驗報告等聲請法院宣告沒收銷燬；及查獲被告時所扣得之
    新臺幣10萬9900元、行動電話2 支、鋁棒1 支，與被告施用
    毒品部分並無關聯，及扣得之夾鏈袋1 包，亦無證據認定係
    供或預備供被告施用毒品使用，本院自無從加以沒收。
據上論斷，應依刑事訴訟法第273 條之1 第1 項、第284 條之1
、第299 條第1 項前段，毒品危害防制條例第10條第1 項、第2
項、第18條第1 項前段，刑法第11條、第47條第1 項、第38條第
1 項第2 款、第51條第5 款，判決如主文。
本案經檢察官劉昀到庭執行職務。
中    華    民    國   100    年    5     月    25    日
                  刑事第二庭    法  官  黃紀錄
以上正本證明與原本無異。
如不服本判決應於收受判決後10日內向本院提出上訴書狀，並應
敘述具體理由；其未敘述上訴理由者，應於上訴期間屆滿後20日
內向本院補提理由書（均須按他造當事人之人數附繕本）「切勿
逕送上級法院」。
中    華    民    國   100    年    5     月    25    日
                                書記官  戴仲敏